【裁判字號】    88,勞簡上,23
【裁判日期】    890413
【裁判案由】    給付佣金等
【裁判全文】
臺灣臺北地方法院民事判決  八十八年度勞簡上字第二十三號
    上  訴  人  經濟日報股份有限公司
    法定代理人  甲○○
    訴訟代理人  丙○○
    被上訴人    乙○○
右當事人間給付佣金等事件，上訴人對於中華民國八十八年五月十二日本院台北簡易
庭八十七年度北勞簡字第五十五號提起上訴，本院判決如左：
    主    文
原判決關於命上訴人給付超過新台幣陸佰玖拾捌元部分，並命上訴人負擔訴訟費用之
裁判廢棄。
右開廢棄部分，被上訴人在第一審簡易之訴駁回。
其餘上訴駁回。
第一、二審訴訟費用由被上訴人負擔十分之九，餘由上訴人負擔。
    事    實
甲、上訴人方面：
一、聲明：（一）原判決廢棄。（二）右開廢棄部分，被上訴人
二、陳述：除與原判決相同者，茲予引用者外，補稱：
（一）原審法院判決上訴人敗訴之理由，以社方內部公文，且其並未明示究竟係指何
      時所收取之保證金始有適用，即未明示不溯及既往，則被上訴人前已繳納之保
      證金利息支付方式，當不受此新法之限制，亦即上訴人仍應補發其八十五年二
      月份之利息六百九十八元，惟內部公文係報社內部基於管理實務上之需要而訂
      定，被上訴人在上訴人公司擔任工商務部工商記者，主要工作即為招攬廣告業
      務，平均每月承攬廣告業務在三十七萬元以。上按報社廣告費每三個月為姞帳
      期，被上訴人所招攬之廣告金額每期在一百萬元以。上訂定或修訂繳保證金辦
      法前，上訴人公司除做事前宣導，並請各個經手廣告業務人員先做準備，待全
      員有此共識後，才訂定實施辦法，並經各級負責主管宣達予各人員知照，且再
      三聲明，未繳足新訂繳保證金額度前不支給保證金利息，包括前繳之保證金不
      支利息。
（二）原審法院以有關怡藝電腦科技有限公司（下稱怡藝公司）、天下聯合事務所（
      稱天下事務所）積欠款項，曾經由勞工局調解，無再援引廣告委刊單之約定而
      為抗辯。惟查，勞工局所立之調解方案，約定請雙方配合至廠商催收帳款，俟
      該廠商開立債務證明後，前項由資方所保管之款項即應發還勞方。但被上訴人
      自始至終未曾配合上訴人至該二廠商處催收過帳款，也未見被上訴人提出過相
      關債務證明予上訴人，俟上訴人公司與該等廠商連絡時，其中怡藝公司負責人
      廖宜益除出具被上訴人於八十六年八月七日洽該公司收取現金二千五百元未繳
      回上訴人公司結帳資料外，另並於八十六年十一月十七書面函上訴人公司狀況
      ，另天下聯合事務所負責人周凍鈤電告，被上訴其為青商會多年好友，此廣告
      刊登是被上訴人與其之間私人關係，與報社無關，上訴人公司收款組收款員蔡
      增秋對此過程知之甚詳。被上訴人未依勞工局調解約定，雙方配合至廠商處催
      收帳款，私下與各相關廠商取得之債務證明及本票，上訴人迄今未曾見過內容
      ，顯然所取得之債務證明有疑義，且可能其私下與相關當事人等有私下特殊交
      情或約定，尚祈鈞院明瞭。至於被上訴人在廣告委刊單上簽認「同意此筆廣告
      帳款由本人債務承擔，按時結帳並同意不報呆帳絕無異議」，此係報社之發稿
      制度，承攬廣告人員發刊廣告，如經客戶蓋大小印鑑，廣告帳如出狀況，自另
      依報呆辦法處理，反之招攬人不洽發刊公司蓋大小印章，而予發廣告，則必須
      同意承擔債務始得到登廣告，此亦為公司防範帳損之措施。招攬業務人員願意
      自負風險，顯示其與客戶間必有一定之交情與特別關係，才能代替發刊廣告。
（三）依八十六年二月三日台北市政府勞資爭議調解方案，請雙方配合至廠商處催收
      帳款，俟該怡藝公司、天下事務所開立債務證明後，前項由資方所保管之款項
      ，即應發還勞方。唯被上訴人自始至終未曾配合上訴人催收過帳款，因此與約
      定之內容不符形成「條件上的未成就」，原方案已因此失去意義及效力。又被
      上訴人私下與怡藝公司協議，並在八十六年八月七日逕自收走二千五百元，上
      訴人查對此公司時，公司負責人廖宜益，在八十六年十一月十七日致函予上訴
      人職員蔡增和交待其招攬過程，另天下事務所負責人周凍鈤亦再三表示，他與
      招攬人即被上訴人係多年好友，所發刊之廣告與報社無關，是他與被上訴私人
      關係，上訴人就此曾通知被上訴人。
（四）被上訴人雖表示，其於八十六年八月初洽怡藝公司，言明收回廣告佣金之決心
      ，並信誓旦旦告該廠，該廠商才心有懼怕，終收得該筆廣佣金，被上訴人不收
      取廣告費回上訴人公司，卻自行領取招攬業務之酬勞，顯示其與債務人已私下
      和解，而生請求權拋棄，另天下事務所所開付之乙○○個人抬頭本票及協議，
      上訴人從未見過此本票及協議，且本票係開立被上訴人抬頭，協議亦由被上訴
      人與該事務所私人簽訂，此與上訴人和天下事務所聯所得之訊息是，天下之負
      責人周凍鈤為多年好友，廣告費與報社無關，是與被上訴人間私人關係不謀而
      合。依民法第五百四十一條規定，受任人處理委任事務，所收取之金錢、物品
      孳息，應交付於委任人。被上訴人受任從事招攬業務，不但自行收廣告費不繳
      ，且圖謀取個人私利，視受任人權益於不顧。同法第五百四十四條第一項規定
      ，受任人因處理委任事務有過失，或逾越權限行為所生之損害，對於委任應
      負賠償之責。被上訴人乙○○於廣告委刊單上簽註「此筆廣告由本人債務人承
      擔，按時結帳並同意不報呆帳絕無異議」而後以各種理由試圖卸責，意圖使受
      任人權益損，且有雙面獲利之意圖。
三、證據：除與原審立證方法相同者外，補提出經濟日報社規定影本、經濟日報社同
    仁不不動產保設定手續規定影本、內部傳票影本。聲請訊問證人蔡增秋、劉永威
    、蔣侑龍。
乙、被上訴人方面：
一、聲明：駁回上訴。
二、陳述：除與原判決相同者，茲予引用者外，補稱：
（一）從原審至上訴審，上訴人對開始增收保證的日期及繳款截止日期全未明確指出
      ，而上訴人提出之簽呈說明六之辦法施行日二月一日也只是擬訂而已，且二月
      一日這個日期到底應如何解讀，是繳款開始日，抑是繳款截止日，又何謂分期
      繳款者之期限，實在看不出來。該簽呈月十二日開始遊走各辦公室，到小老闆
      簽完是一月十八日星期四，大老闆尚未簽認，在此日期之前，有那位主管敢確
      認繳保證金數額？一月十二日星期一是本部門例行會議的時間，就算在這一天
      佈達，至一月底僅剩下八個工作天，有可能讓台北總社、桃桃園、台中、高雄
      四區共計一百五十位員工全數收齊嗎？這不是收五百、一千元，是收三十萬、
      十萬元的不小數額，所以在二月一日前為截止日是不可能的，且在二月底；前
      尚有農曆年假，因此，被上訴人確認當初主管有言在三月五日之前交齊即可，
      本人在二月二十九日三十萬兀一次繳入，絕對合於規定，再者，宣導期間，訂
      定此方案並無全員共識，否則怎麼不是全員競相繳納？又被上訴人與上訴人公
      司財務部曾核對單據以確認可領取金額，但以事繁複拒絕，經再三堅持，確認
      金額才應領三十二萬五千元，多麼荒謬。依民法第九十五條規定，非對話而為
      意思表示者，其意思表示，以通知達到相對人時，發生效加，上訴所提出者僅
      屬簽呈之內部公文，事後亦未公告之，且未明示究竟係指何時所收取之保證金
      始有適用，即未明示不溯及既往，則被上訴人前已繳納之保證金利息支付方式
      ，當不受此新辦法的限制。
（二）怡藝、天下公司積欠款項，被上訴人自始至終未曾配合到廠商處催收帳款，做
      到什麼程度才算是配合？錢收不回來，不應扣留被上訴人在上訴人處之金額，
      而上訴人多次打電話或在該等公司請催怡藝、天下公司人員還款，但均未還款
      ，每次被上訴人請求報社協助，報社未予協助，卻輕視自己擁有的合法債權催
      討行使權利，另上訴人稱其未提出相關債務證明，但被上訴人多次主動請求上
      訴人負責人接見與回應，均不理睬，多次在勞工局調解會及多次法院庭訊，被
      上訴人均提出相關債務證明，上訴人豈能說未提出。再依八十六年三月三日台
      北市政府勞工局勞資調解方案，請雙方配合至廠處催收帳款，俟天下專利公司
      開立債務證明後，前項由資方所保管之款項，即應發還勞方，調解會後，被上
      訴人即與上訴人代理人蔣侑龍約定次日下午五時至報社確認應領金額明細及進
      一步協定等相關事宜。嗣被上訴人與積欠之二廠商多次連繫，怡藝公司仍無意
      償還，天下公司表示有誠意解決，但礙於經鑇拮据，無法一次拿出，乃於二月
      十四日簽立債權保證契約及本票八張。被上訴人以此結果通知上訴人，不被接
      受，表示只同意現金一次收回解決方式，為期能早日獲得解決，蔣侑龍同意被
      上訴人代償四成解決，然財務部稽核蔡小姐又稱此與社方規定不符，必須至少
      五成始可解決，嗣又不同意，上訴人反反覆覆，言而無信。
（三）上訴人另稱天下公司的周凍鈤與被上訴人係多年好友，有特殊交情等字眼，但
      周凍鈤與被上訴人係在青創會認識，僅為廣告事務接觸，非青商會多年好友，
      周凍鈤未交廣告費用，被上訴人亦在積極向渠催討，上訴人不得任意以不真實
      之事胡說，目的在醜化被上訴人，而在雙方關係尚未惡化前，被上訴人曾在上
      訴人公司任職二年，難道被上訴人所說的話，還不如一個未曾見面的廠商？被
      上訴人已按勞工局調解內容，請怡藝公司、天下公司還款，已盡配合催討債款
      之能事，上訴人即應按該調解〕內容發還上訴人所繳之保證金十一萬四千七百
      六十六元。
三、證據：除援用原審所提出者外，另補提出上訴人致被上訴人函、天下公司與上訴
    人間之合約書、報紙廣告影本四份等件為證。
丙、本院依職權函詢台北市政府勞工局。
    理      由
一、本件被上訴人起訴主張，其自八十三年十一月十二日起任職於被告公司擔任工商
    服務部工商記者，主要工作為提供廠商新聞稿服務、招攬廣告業務等，上訴人於
    八十四年六月二十七日要求原告繳交第一筆保證金十萬元，用為招攬客戶積欠廣
    告費之保證，上訴人均按所存保證金，每月定期交付利息予被上訴人，惟八十五
    年二月份之利六百九十八元，上訴人迄未存入，爰請求被上訴人支付上開金額，
    又八十六年初，因訴外人怡藝公司、天下事務所積久廣告費約十二萬元，兩造產
    生勞資糾紛，經聲請台北市政府勞工局調解成立，上訴人暫為保管被上訴人所繳
    之保證金十一萬四千七百六十六元，俟取得債權明後
二、得心證之理由：
  （一）原告主張之事實，已據其提出與所述相符之__ __ __為證，原告之主張為可
        採信。
  （二）原告據以提起本訴，請求______，即無不合，應予准許。
三、假執行之宣告：
    原告陳明願供擔保，聲請宣告假執行，核無不合，爰酌定相當擔保金額准許之。
四、結論：原告之訴為有理由，依民事訴訟法第三百八十五條第一項前段、第七十八條
    、第八十五條第二項，第三百九十條第二項判決如主文。
中      華      民      國    八十九    年      四      月     十三     日
                                            民事第三庭法      官  李維心
右為正本係照原本作成
如對本判決上訴，須於判決送達後廿日內向本院提出上訴狀
中      華      民      國    八十九    年      四      月     十三     日
~B法院書記官  林梅珍


司法院資訊處製作；財團法人民間司法改革基金會備份。
